【裁判字號】    98,聲,3582
【裁判日期】    980927
【裁判案由】    聲明異議
【裁判全文】
臺灣板橋地方法院刑事裁定              98年度聲字第3582號
聲明異議人
即受 刑 人  甲○○
                    （現於臺灣東成技能訓練所執行中）
上列聲明人因詐欺等案件，對於臺灣板橋地方法院檢察署98年6
月30日97年度執更字第2438號檢察官之執行指揮，聲明異議，本
院裁定如下：
    主  文
聲明異議駁回。
    理  由
一、聲明異議意旨略以：異議人甲○○前因詐欺等，經本院以97
    年度聲字第3426號裁定合併定應執行刑l1月確定，異議人依
    司法院釋字第662 號解釋意旨，向臺灣板橋地方法院檢察署
    檢察官提出易科罰金之聲請，經該署檢察官以97年度執更字
    第2438號命令以「玆審酌受刑人前案資料、本件各罪犯罪情
    節，認為如不發監執行所宣告之刑，難以收矯正之效，及難
    以維持法秩序」為由，不准異議人易科罰金之聲請，因檢察
    官之命令與司法院大法官釋字第66 2號解釋意旨相互矛盾，
    又異議人已在監所執行7 個月的刑期，發監執行至今，表現
    良好，並未有違規記錄，已有改過之情云云，爰依刑事訴訟
    法第484 條之規定提出聲明異議。
二、按受刑人或其法定代理人或配偶以檢察官執行之指揮為不當
    者，得向諭知該裁判之法院聲明異議，刑事訴訟法第484 條
    定有明文。次按「犯最重本刑為五年以下有期徒刑以下之刑
    之罪，而受六個月以下有期徒刑或拘役之宣告，得以新台幣
    一千元、二千元或三千元折算一日，易科罰金。但確因不執
    行所宣告之刑，難收矯正之效，或難以維持法秩序者，不在
    此限」，刑法第41條第1 項定有明文。從而有期徒刑或拘役
    得易科罰金之案件，法院所諭知者，僅係易科罰金之折算標
    準而已，至於是否准予易科罰金，乃賦予執行檢察官有就個
    案依前開法律規定裁量之權限，亦即執行檢察官應判斷受刑
    人如不接受有期徒刑或拘役之執行，是否難收矯正之成效或
    維持法秩序，以作為其裁量是否准予易科罰金之憑據。非謂
    法院一有易科罰金折算標準之諭知，即謂執行檢察官毫無例
    外均必須准予易科罰金，此自不可不辨。
三、經查：
  (一)異議人所指司法院大法官會議釋字第662 號解釋文，乃係針
    對94年2 月2 日修正公布之刑法第41條第2 項，關於數罪併
    罰，數宣告刑均得易科罰金，而定應執行之刑逾6 個月者，
    排除適用同條第1 項得易科罰金之規定部分，認此與憲法第
    23條規定有違，並與該院釋字第366 號解釋意旨不符，應自
    該解釋文公布之日起失其效力。是數罪併罰，數宣告刑均得
    易科罰金，而定應執行之刑雖逾6 個月者，法院仍得依同條
    第1 項前段諭知易科罰金之折算標準，惟此並無拘束執行檢
    察官執行時仍得依同條第1 項但書決定是否准予易科罰金，
    。是異議人認執行檢察官未依前揭釋字意旨准其易科罰金之
    聲請，已為違憲云云，尚有誤會，先予敘明。
  (二)再異議人前因犯詐欺案件，經本院以95年度易字第2038號判
    決判處有期徒刑1 年，減為有期徒刑6 月確定，嗣再犯竊盜
    案件，經本院以96年度簡字第5504號判決判處有期徒刑6 月
    確定，上開2 罪並經本院以97年度聲字第3426號裁定定應執
    行刑為有期徒刑11月，並經臺灣高等法院以97年度抗字第10
    14號裁定駁回異議人之抗告確定在案，嗣經臺灣板橋地方法
    院檢察署檢察官依司法院釋字第662 號解釋意旨向本院聲請
    易科罰金之折算標準，經本院以98年度聲字第3416號裁定就
    異議人所處前揭之刑定其如易科罰金之折算標準為以1 千元
    折算1 日，此有臺灣高等法院被告前案紀錄表1 份在卷及各
    該裁定書存卷可稽。另異議人向臺灣板橋地方院檢察署就前
    揭應執行之刑聲請易科罰金，經該署執行檢察官審酌異議人
    前案資料、本件各罪犯罪情節，認如不予發監執行所宣告之
    刑，顯難以收矯正之效，及難以維持法秩序，依刑法第41條
    第1 項但書規定，不准易科罰金等情，有臺灣板橋地方院檢
    察署檢察官97年度執更字第2438號命令在卷可按，並經本院
    調取執行案宗可憑。
  (三)又按刑法第41條第1 項及刑事訴訟法第457 條等規定，得易
    科罰金之案件，法院判決所諭知者，僅易科罰金折算之標準
    ，至應否准許易科罰金，應由執行檢察官依受刑人之身體、
    教育、職業、家庭關係或其他正當事由，考量其是否執行顯
    有困難，及是否難收矯正之效或難以維持法秩序等而為判斷
    。而所謂「難收矯正之效」及「難以維持法秩序」，均屬不
    確定法律概念，乃立法者藉以賦與執行檢察官得依具體個案
    ，考量犯罪特性、情節及受刑人個人特殊事由，審酌應否准
    予易科罰金之裁量權。檢察官此項裁量權之行使，僅於發生
    裁量瑕疵之情況時，法院始有介入審查之必要。執此，本件
    審酌異議人之素行非佳，此有臺灣高等法院被告前案紀錄表
    可稽，其與張國進、許正賢均能預見販賣人頭帳戶予他人係
    供作犯罪之用，竟基於幫助他人實施詐欺取財犯罪之犯意聯
    絡，於95年6 、7 、8 月間，由張國進為首，陸續招募甲○
    ○、許正賢從事收購人頭帳戶之不法犯罪行為，由張國進在
    報紙分類廣告刊登收購金融機構存摺簿之廣告，以每個帳戶
    5 千元至1 萬元之不等代價誘使多名缺錢者出售個人金融帳
    戶（含存摺、提款卡、金融卡密碼），再將所收購人頭帳戶
    彙整，提供予不詳年籍姓名綽號「施董」及「李Α」之詐騙
    集團成員，做為詐騙國內不特定被害人轉帳或匯款之用，使
    不知情之被害人受騙而匯款後，異議人乃再依指示至臺北縣
    市等地自動櫃員機提領款項後，再轉匯入「施董」及「李Α
    」所指定之帳戶之事實，此有本院95年度易字第2038號判決
    可稽，是本件異議人擔任收集存摺及至金融機構提領詐騙贓
    款即俗稱「車手」等工作，參與本件詐欺集團之詐欺取財犯
    行，被害人多達15餘人，詐騙金額逾7 百萬元，惡性非輕，
    其雖非直接參與撥打電話向被害人行使詐術之行為，惟擔任
    蒐集存摺暨提領款項之「車手」工作，在被害人匯入款項後
    ，旋即將款項提領一空，使被害人在發覺受詐欺後毫無追回
    贓款之機會，亦使不法詐欺集團得以順利遂行詐欺取財之犯
    行。再異議人於本件幫助詐欺犯行遭查緝後，又於96年8 月
    1 日再犯竊盜罪，所犯之幫助詐欺及竊盜二罪均屬財產犯罪
    ，不思以正途獲取財物，為貪圖不當利得，致被害人受有財
    產上之損失，顯見其於前幫助詐欺案遭查獲後猶無悔悟之心
    。是執行檢察官審酌受刑人前案資料、本件各罪犯罪情節，
    認為如不發監執行所宣告之刑，難以收矯正之效，及難以維
    持法秩序，因而不准許易科罰金之執行指揮，經本院依職權
    調閱本件刑事執行案卷（97年度執更字第2438號）及各該裁
    判書查核後，認於法並無不合，另其復於98年6 月30日駁回
    受刑人易科罰金之聲請，於法亦無失當。至聲明異議人於服
    刑期間，本不得違法、違規，縱認聲明異議人於上揭期間無
    任何違法及違規紀錄，與檢察官是否應准許聲明異議人易科
    罰金，並無必然關聯，聲明異議人據此指摘檢察官否准其易
    科罰金為不當，委無可採。
四、綜上所述，受刑人既有前述倘不執行所宣告之刑，則難收矯
    正之效及難以維持法秩序之情形，揆諸前揭說明，臺灣板橋
    地方法院檢察署檢察官所為不得易科罰金之執行處分，即無
    不當。異議人之聲明異議為無理由，應予駁回。
五、依刑事訴訟法第486 條，裁定如主文。
中    華    民    國    98    年    9     月    27    日
                  刑事第二十庭  法  官  邱景芬
以上正本證明與原本無異
如不服本裁定應於送達後5日內敘明抗告理由向本院提出抗告狀
                                書記官  周百川
中    華    民    國    98    年    9     月    28    日


司法院資訊處製作；財團法人民間司法改革基金會備份。
